臺灣士林地方法院行政訴訟判決　
110年度交字第230號
原      告  賴隆羽  
被      告  臺北市交通事件裁決所

代  表  人  蘇福智  
訴訟代理人  吳維中  
上列當事人間交通裁決事件，原告不服被告中華民國110年8月3
日北市裁催字第22-CN0000000號裁決，提起行政訴訟，本院判決
如下：
    主  文
原告之訴駁回。
訴訟費用新臺幣參佰元由原告負擔。
    事實及理由
壹、程序方面：
　　本件原告因不服被告於民國110年8月3日以北市裁催字第22-
    CN0000000號違反道路交通管理事件裁決書（下稱原處分）
    ，裁處其罰鍰新臺幣（下同）1萬8,000元、記違規點數3點
    、應參加道路交通安全講習、吊扣汽車牌照3個月，提起行
    政訴訟，依行政訴訟法第237條之1規定，應適用交通裁決事
    件訴訟程序，本院並依同法第237條之7規定，爰不經言詞辯
    論，逕為判決。
貳、實體事項：
一、爭訟概要：
　　新北市政府警察局三重分局（下稱舉發機關）員警查證後，
    認民眾於110年4月19日檢具違規證據資料檢舉，原告駕駛其
    所有之車牌號碼000-0000號營業小客車（下稱系爭汽車），
    於110年4月19日14時10分許，行經新北市○○區○○路○段○○○市
    ○○區○○路○段0號前）時，有「一、非遇突發狀況，在車道中
    暫停；二、非遇突發狀況，在行駛中於車道暫停（處車主）
    」之違規事實屬實，而於110年5月14日填製新北市政府警察
    局新北市警交大字第CN0000000號舉發違反道路交通管理事
    件通知單（下稱舉發通知單）予以舉發車主即原告，並記載
    應到案日期為110年6月28日前（嗣更新為110年9月6日前，
    見本院卷第62-63頁）。原告於110年5月19日、5月21日向被
    告陳述意見，經舉發機關函復違規事實屬實，被告於110年8
    月3日作成原處分，依道路交通管理處罰條例第43條第1項第
    4款、第4項、第5項前段、第24條第1項第3款、第63條第1項
    第3款等規定，裁處其罰鍰1萬8,000元、記違規點數3點、應
    參加道路交通安全講習、吊扣汽車牌照3個月。原告不服，
    遂提起本件行政訴訟。
二、原告起訴主張：
  ㈠原告於110年4月19日14時左右，與後方一台貨車在三重區重
    陽路四段9號前發生行車糾紛，被民眾檢舉無故停於道路中
    央。當時後方貨車狂鳴喇叭並逼車於後方，原告以為有發生
    擦撞，所以停下來察看，貨車司機說係因原告緊急煞車，然
    事實係貨車司機逼車並未保持安全距離而緊急煞車，之後原
    告請貨車司機打110報案來協調此次糾紛，於警方未到達前
    ，雙方協議彼此和解離開，當時於系爭汽車上的人亦有目睹
    雙方和解離開之話語。之後貨車司機又打110取消報案，亦
    可請貨車司機當面對質以還原事實。嗣後，原告於5月19日
    收到違規罰單，當天下午3點致電新北市110查詢相關報案紀
    錄，後來親自至三重厚德派出所查到此報案紀錄，然因原告
    非報案人無法取得報案證明，只好前往被告處申訴，亦有陳
    稱係行車糾紛等語，一直等到第60天，被告始發文給舉發機
    關，得到之回覆函文根本未提到原告有報案之部分，原告循
    著公文上舉發機關承辦人之電話打過去詢問，對方回覆每天
    110有5、6百通，如何查詢等語，原告說厚德派出所有紀錄
    ，對方回答已回覆給被告了。原告覺得很過分，公務部門是
    這樣處理事情的，難道所有清白都要到法院才能還人民一個
    公道，若是這樣的體制讓人寒心等語。
  ㈡並聲明：原處分撤銷。
三、被告答辯略以：
  ㈠卷查本案經舉發機關就違規事實及舉發過程查復，依駕駛人
    行駛於道路應依道路交通安全規則第94條第2項等相關安全
    規定駕車，否則倘因突發事故致使後車應變不及撞擊系爭汽
    車，或因閃避致撞擊其他使用道路之車輛或人員，其他使用
    道路之車輛或人員將難以即時應變，而導致其他使用道路之
    車輛或人員倒地、翻滾、彈撞，造成撞擊致生受傷死亡之結
    果。查系爭汽車經民眾檢舉於前揭時、地，有非遇突發狀況
    ，在車道中暫停之情形，違規事實明確。經檢視民眾提供影
    片（檔案名稱：CN0000000.MP4，影片全長16秒，有聲音）
    ，影片時間14：10：46，系爭汽車行駛於重陽路與自強路口
    ，檢舉人車輛位於系爭汽車後方，影片時間14：10：47至51
    秒，兩車穿越自強路口，檢舉人車輛位於左側靠內側車道，
    系爭汽車位於右側靠外側車道，並向左往內側車道行駛，此
    時檢舉人按鳴喇叭；影片時間14：10：52至14：11：02，系
    爭汽車前方無車輛亦無突發狀況，於車道中暫停，駕駛人（
    即原告）下車往檢舉人車輛走去，檢舉人按鳴喇叭並說：「
    你差點撞到我（台語）」，影片結束。綜上，原告本件違規
    行為，應堪認定。被告依法裁處，並無違誤。
  ㈡並聲明：原告之訴駁回。
四、本院之判斷：
  ㈠按「汽車駕駛人，駕駛汽車有下列情形之一者，處新臺幣六
    千元以上二萬四千元以下罰鍰，並當場禁止其駕駛：…四、
    非遇突發狀況，在行駛途中任意驟然減速、煞車或於車道中
    暫停。…」、「汽車駕駛人有第一項第一款至第四款或前項
    行為者，並吊扣該汽車牌照三個月；…」、「汽車駕駛人違
    反第一項、第三項規定者，應接受道路交通安全講習；…」
    、「汽車駕駛人，有下列情形之一者，應接受道路交通安全
    講習：…三、有第四十三條規定之情形。」、「汽車駕駛人
    有下列各款所列條款之一者，除依原條款處罰鍰外，並予記
    點：…三、有第四十三條…情形之一者，各記違規點數三點。
    」，道路交通管理處罰條例第43條第1 項第4款、第4項前段
    、第5 項前段、第24條第1項第3款、第63條第1項第3款分別
    定有明文。又按「汽車除遇突發狀況必須減速外，不得任意
    驟然減速、煞車或於車道中暫停。前車如須減速暫停，駕駛
    人應預先顯示燈光或手勢告知後車，後車駕駛人應隨時注意
    前車之行動。」，道路交通安全規則第94條第2 項亦有明定
    。另按「對於違反本條例之行為者，民眾得敘明違規事實或
    檢具違規證據資料，向公路主管或警察機關檢舉，經查證屬
    實者，應即舉發。但行為終了日起逾七日之檢舉，不予舉發
    。」，道路交通管理處罰條例第7條之1定有明文。
  ㈡經查，原告駕駛系爭汽車，於上揭時、地，有「一、非遇突
    發狀況，在車道中暫停；二、非遇突發狀況，在行駛中於車
    道暫停（處車主）」等情，有舉發通知單、採證照片、舉發
    機關110年7月26日新北警重交字第1103788597號函暨所附採
    證照片、110年8月23日新北警重交字第1103795573號函暨所
    附受理民眾110報案案件紀錄、汽車車籍查詢資料（原告為
    系爭汽車車主）、駕駛人基本資料、舉發機關110年9月22日
    新北警重交字第1103800987號函暨所附檢舉明細（本件違規
    時間110年4月19日，檢舉日期為同日，合於道路交通管理處
    罰條例第7條之1之規定）等件附卷可稽（見本院卷第40、50
    -58、86-88、94-96、100、102-103頁）。
  ㈢原告雖主張：當時後方貨車狂鳴喇叭並逼車於後方，伊以為
    有發生擦撞，所以停下來察看，貨車司機說係因伊緊急煞車
    ，然事實係貨車司機逼車並未保持安全距離而緊急煞車，伊
    請貨車司機打110報案來協調此次糾紛，於警方未到達前，
    雙方協議彼此和解離開，貨車司機又打110取消報案等語。
    經查：
　⒈原告陳稱：對方對伊狂按喇叭，伊以為有擦撞，所以停下來
    察看等語（見本院卷第132頁），然其另陳述：後方貨車狂
    按喇叭在後方逼車，伊下車詢問對方為什麼這樣開車等語（
    見本院卷第9、73頁），就其停車係以為有擦撞而停下察看
    ，抑或為詢問對方為何這樣開車，所述前後不一，所言是否
    屬實，已值懷疑。
　⒉又本院當庭勘驗本件檢舉影像檔（檔案名稱：CN0000000.MP4
    ），勘驗結果為（見本院卷第131-132頁）：「錄影畫面一
    開始左下角顯示時間為西元2021年4月19日14：10：46（此
    為錄影畫面所示時間，下同），可看見當時陰天，日間光線
    充足，有聲音。系爭汽車（如紅色圓框所示）行駛於重陽路
    四段（見本院卷第114頁擷取畫面1）。於14：10：48，可看
    見系爭汽車（如紅色圓框所示）進入自強路一段與重陽路四
    段路口，其行駛於檢舉人車輛之右前側，並啟動左方向燈（
    見本院卷第114頁擷取畫面2）。於14：10：49，可看見系爭
    汽車（如紅色圓框所示）持續啟動左方向燈，行駛於檢舉人
    車輛之右前側，檢舉人按鳴喇叭（見本院卷第116頁擷取畫
    面3）。於14：10：50，可看見系爭汽車（如紅色圓框所示
    ）加速行駛並持續啟動左方向燈，檢舉人持續按鳴喇叭（見
    本院卷第116頁擷取畫面4）。於14：10：51，可看見系爭汽
    車（如紅色圓框所示）行駛進入重陽路四段並啟動煞車燈，
    檢舉人持續按鳴喇叭（見本院卷第118頁擷取畫面5）。於14
    ：10：52，可看見系爭汽車（如紅色圓框所示）煞車燈亮起
    並減緩行駛速度，前方無突發狀況（見本院卷第118頁擷取
    畫面6）。於14：10：53，可看見系爭汽車（如紅色圓框所
    示）持續減緩行駛速度，前方無突發狀況，並可聽見煞車聲
    （見本院卷第120頁擷取畫面7）。於14：10：54，可看見系
    爭汽車（如紅色圓框所示）再次亮起煞車燈並持續減緩行駛
    速度，前方無突發狀況（見本院卷第120頁擷取畫面8）。於
    14：10：55，可看見系爭汽車（如紅色圓框所示）亮起煞車
    燈並持續減緩行駛速度，前方無突發狀況，檢舉人再次按鳴
    喇叭（見本院卷第122頁擷取畫面9）。於14：10：57，可看
    見系爭汽車（如紅色圓框所示）亮起煞車燈並暫停於道路上
    ，前方無突發狀況（見本院卷第122頁擷取畫面10）。於14
    ：10：59，可看見系爭汽車（如紅色圓框所示）暫停於道路
    上，前方無突發狀況，原告（如黃色方框所示）開啟左側車
    門（見本院卷第124頁擷取畫面11）。於14：11：00，可看
    見原告（如黃色方框所示）從系爭汽車（如紅色圓框所示）
    下車，並往檢舉人車輛方向行走（見本院卷第124頁擷取畫
    面12）。於14：11：01，可看見系爭汽車（如紅色圓框所示
    ）持續暫停於道路上，前方無突發狀況，原告（如黃色方框
    所示）往檢舉人車輛方向行走（見本院卷第126頁擷取畫面1
    3），並有以下對話：檢舉人：你差點把我撞到欸」。
　⒊由上開勘驗結果，可見原告駕駛系爭汽車在新北市三重區重
    陽路四段，非遇突發狀況，在車道中暫停，參以檢舉人指稱
    ：系爭汽車非遇突發狀況，在行駛中任意驟然減速煞車，於
    車道中暫停等語（見本院卷第103頁），核與勘驗結果大致
    相符，原告有「非遇突發狀況，在車道中暫停」之違規事實
    ，應堪認定。
　⒋原告雖主張：當時後方貨車狂鳴喇叭並逼車於後方，伊以為
    有發生擦撞，所以停下來察看等語。①然查，依勘驗內容，
    檢舉人車輛原行駛於系爭汽車左後方（見本院卷第114頁擷
    取畫面），因系爭汽車近距離向左變換車道始鳴按喇叭（見
    本院卷第116頁），亦即系爭汽車因向左變換車道始行駛於
    檢舉人車輛前方，檢舉人亦因系爭汽車向左變換車道始鳴按
    喇叭，原告主張：檢舉人車輛狂鳴喇叭於後方逼車等語，應
    非事實。②又證人杜淑慎雖到庭證稱：伊為原告配偶，當天
    系爭汽車正常行駛中，有長按的喇叭聲，伊跟小孩受到很大
    的驚嚇，原告因此停下，因為以為有擦撞，想說是不是撞倒
    等語（見本院卷第134-135頁），然查，依原告陳述意見時
    所述，當時車上有「友人」，並未提及「配偶及小孩」（見
    本院卷第44頁），則證人杜淑慎於本件發生時是否確實乘坐
    系爭汽車，容有疑義。況依證人所述，以為與檢舉人車輛擦
    撞、想說是不是撞到一節，核屬其推測之詞，且道路交通事
    故處理辦法第3條第1項第1、4款定有發生道路交通事故之處
    置：「發生道路交通事故，駕駛人或肇事人應先為下列處置
    ：…一、事故地點在車道或路肩者，應在適當距離處豎立車
    輛故障標誌或其他明顯警告設施，事故現場排除後應即撤除
    。…四、不得任意移動肇事車輛及現場痕跡證據。但無人傷
    亡且車輛尚能行駛，或有人受傷且當事人均同意移置車輛時
    ，應先標繪車輛位置及現場痕跡證據後，將車輛移置不妨礙
    交通之處所。」，而原告當日停車後，並未依上開規定處置
    ，益見原告與檢舉人並無發生擦撞等道路交通事故，故原告
    當日停車，並無正當事由，其「非遇突發狀況，在車道中暫
    停」違規事實，應堪認定。
　⒌至原告主張：當天伊請貨車司機打110報案來協調此次糾紛，
    於警方未到達前，雙方協議彼此和解離開，貨車司機又打11
    0取消報案等語。經查，原告駕駛系爭汽車，非遇突發狀況
    ，在車道中暫停之違規事實，業經本院認定如前，縱原告將
    系爭汽車暫停後，有請警方到場、與檢舉人達成和解，亦無
    解於其有上開違規行為，原告此部分主張，並無從據以為對
    其有利之認定。
五、綜上所述，原告駕駛其所有系爭汽車，於前揭時、地，有「
    非遇突發狀況，在車道中暫停」之違規事實，舉發機關據以
    製單舉發，被告並依道路交通管理處罰條例第43條第1項第4
    款、第4項、第5項前段、第24條第1項第3款、第63條第1項
    第3款、違反道路交通管理事件統一裁罰基準及處理細則及
    違反道路交通管理事件統一裁罰基準表之規定，裁處原告罰
    鍰1萬8,000元、記違規點數3點、應參加道路交通安全講習
    、吊扣汽車牌照3個月，核無違誤。是原告訴請撤銷原處分
    ，為無理由，應予駁回。
六、本件判決基礎已臻明確，兩造其餘之攻擊防禦方法經本院斟
    酌後，核與判決不生影響，無一一論述之必要，併予敘明。
七、本件第一審裁判費為300元，應由原告負擔，爰確定第一審
    訴訟費用額如主文第2項所示。
八、據上論結，本件原告之訴為無理由，依行政訴訟法第237條
    之7、第237條之8第1項、第98條第1項前段，判決如主文。
中　　華　　民　　國　　110 　年　　12　　月　　8 　　日
　　　　　　　　　行政訴訟庭　法　官　  林宜靜
以上為正本係照原本作成。
如不服本判決，應於判決送達後20日內，向本院提出上訴狀並表
明上訴理由（原判決所違背之法令及其具體內容或依訴訟資料可
認為原判決有違背法令之具體事實），其未載明上訴理由者，應
於提出上訴後20日內向本院補提理由書（上訴狀及上訴理由書均
須按他造人數附繕本，如未按期補提上訴理由書，則逕予駁回上
訴），並應繳納上訴裁判費新臺幣750元。　
中　　華　　民　　國　　110 　年　　12　　月　　8 　　日
                              書記官    廖引鳳